【裁判字號】    90,上訴,654
【裁判日期】    900904
【裁判案由】    公共危險等
【裁判全文】
臺灣高等法院臺南分院刑事判決          九十年度上訴字第六五四號  Ａ
      上  訴  人
      即 自訴 人  丙  ○  ○.
      被      告  壬  ○  ○
      選任辯護人  吳  信  穎
      被      告  辛  ○  ○
右上訴人因被告等公共危險等案件，不服臺灣雲林地方法院八十八年度自字第一一七
號中華民國九十年三月十三日第一審判決，提起上訴，本院判決如左：
      主      文
上訴駁回。
      理      由
甲、被訴詐欺取財及損壞保護生命設備等罪部分：
壹、被告子○部分：
一、自訴意旨：詳如附件自訴狀所載。
二、按犯罪事實應依證據認定之，無證據不得推定其犯罪事實；又不能證明被告犯罪
    者，應諭知無罪之判決，刑事訴訟法第一百五十四條、第三百零一條第一項分別
    定有明文。又事實之認定，應憑證據，如未能發現相當證據，或證據不足以證明
    ，自不能以推測或擬制之方法，為裁判基礎（最高法院四十年臺上字第八六號判
    例參照）。復認定犯罪事實，所憑之證據，雖不以直接證據為限，間接證據亦包
    括在內，然無論直接或間接證據，其為訴訟上之證明，須於通常一般之人均不致
    於有所懷疑，而得確信其為真實之程度者，始得據之為有罪之認定，倘其證明尚
    未達到此一程度，而有合理性懷疑之存在時，即無從為有罪之認定，此亦有最高
    法院七十六年臺上字第四九八六號判例可資參照。再自訴人指訴是以被告受刑事
    訴追為目的，是其陳述是否與事實相符，仍應調查其他證據以資審認，不得僅憑
    自訴人指訴遽令被告入罪，最高法院五十二年臺上字第一三○○號判例可循。
三、上訴人即被告子○固坦承於八十三年三月間，受僱於被告壬○○及丁○○，負責
    銷售斗六市「大東京賺錢巨星」商場大樓之房屋，惟自始至終堅決否認有何自訴
    人所指詐欺取財或損壞保護生命設備之犯行，並辯稱：我只負責管理現場銷售人
    員及事後業務檢討，並未直接與客戶洽談買賣細節，而當時是預售屋的銷售，向
    客戶銷售的資料均係依據建築藍圖或由建商提供，事後建商如何施工或更改，我
    並不知情。我係依公司給的資料作銷售廣告等語。經查，（１）被告壬○○到庭
    供稱：當時伊公司是僱用子○約三個月，負責銷售預售屋，向客戶銷售的資料是
    依據建築執照的資料，由公司所提供，公司於銷售一段期間後，才整地動工興建
    ，動工興建時銷售小姐均已離開等語；並參酌自訴人等人於原審及本院調查中或
    謂無印象是否與被告子○接洽過買賣房屋事宜，或謂未與被告子○接洽過房屋買
    賣事宜，或謂只見過子○在銷售現場招呼客人，堪認被告子○應僅係受僱於建設
    公司擔任短期房屋銷售事務之人員無訛。（２）又衡諸常情，房地產業之分工，
    因建設公司擅於興建房屋，並不擅於房屋之銷售，故常見建設公司僱用短期之銷
    售小姐或委請具銷售專長之公司，負責對客戶作房屋銷售之簡介，期能以專業分
    工，創造銷售佳績；而本件自訴人所購買之房屋，均係先售後建之預售屋模式，
    為自訴人所不否認，是銷售人員並無法依實體向客戶簡介，所能參考者，僅係建
    設公司所提供之相關資料而已，然本件工程之興建既係在銷售人員離開後，才開
    始動工，則被告子○等銷售人員，衡情應無法預知建築公司是否有確依所提供之
    資料內容興建房屋，故尚難僅因被告子○當時在房屋銷售現場招待客戶，負責銷
    售房屋事務，即遽認被告子○有共犯詐欺取財及損壞保護生命設備之犯行。（３
    ）又自訴人係指涉本案之商業大樓就三商百貨未進駐經營、窄縮通道、短少坪數
    交付將多出之坪數轉賣他人、將陽台主樑破壞變更後，擴劃陽台用地為賣場用地
    而出售、未裝設獨立之水錶及電錶等事項，於後來交屋之實體與所簽立之契約內
    容或宣傳單有不符情形，因認被告子○與被告辛○○、壬○○及丁○○涉有上開
    所指之共犯犯行，惟此部分之同一事實業經臺灣雲林地方法院檢察署檢察官以八
    十九年度偵續字第四號偵查終結後，認被告辛○○、壬○○及丁○○三人犯罪嫌
    疑不足而為不起訴處分，並經再議駁回確定在案，有該不起訴處分書及臺灣高等
    法院臺南分院檢察署九十年度議字第五一號處分書各一份在卷可稽，本院亦同此
    認定，故亦難認被告子○有自訴人上開所指涉之共犯犯行。
四、綜上所陳，被告子○上開所辯，應足採信。此外，復查無其他積極證據足證被告
    等涉有何犯行，揆諸首開說明，應認本件此部分尚與自訴人所指之共犯詐欺取財
    及損壞保護生命設備罪之成立要件不合，故被告子○被訴犯罪應屬不能證明，原
    審就此部分因予諭知無罪，本院經核其認事用法，均無不合。自訴人此部分上訴
    無理由，應予駁回。
貳、不受理部分：
一、按同一案件，經檢察官終結偵查者，不得再行自訴；又不得提起自訴而提起者，
    應諭知不受理之判決，刑事訴訟法第三百二十三條第一項（修正前之舊法）及第
    三百三十四條分別定有明文。次按同一案件曾經檢察官終結偵查者，縱因聲請再
    議發回續行偵查中，亦屬不得再行自訴，如竟提起自訴，即應為不受理之判決；
    復所謂同一案件，係指所訴彼此兩案為同一被告，其被訴之犯罪事實亦屬同一者
    而言，連續犯或牽連犯之一部，業經檢察官為不起訴處分，其效力及於全部，應
    不得提起自訴，最高法院四十八年臺上字第一九七號及五十年臺上字第四五一號
    亦著有判例可參。
二、本件自訴人自訴被告辛○○、壬○○及丁○○涉犯刑法三百三十九條第一項及第
    一百八十九條第一項等罪之犯罪事實（詳如附件自訴狀所載），除被告三人與被
    告子○之共犯罪嫌部分（已如前開所述）外，前業經告訴人廖靜枝、張貴鳳、樊
    期煜向臺灣雲林地方法院檢察署檢察官提出告訴，並經該署檢察官於八十八年十
    一月二十九日偵查終結，以八十七年度偵字第四六五二號為不起訴處分在案，嗣
    雖經告訴人提出再議，為臺灣高等法院臺南分院檢察署發回續行偵查，惟亦經臺
    灣雲林地方法院檢察署檢察官以八十九年度偵續字第四號偵查終結後為不起訴處
    分，並經再議駁回確定在案，有各該不起訴處分書及臺灣高等法院臺南分院檢察
    署九十年度議字第五一號處分書各一份在卷可稽。
三、本件自訴人對於同一案件，於檢察官終結偵查後之八十八年十二月十日對被告辛○○、壬○○及丁○○再行自訴，依照首開法條及判例說明，原審就此部分不經
    言詞辯論，逕為不受理之判決。本院經核其認事用法，均無不合。自訴人此部分
    上訴無理由，應予駁回。
乙、被訴竊占及背信等罪部分：
一、按上訴係當事人不服下級法院判決請求救濟之方法，因之，案件下級法院判決者
    始得上訴於上級法院，此觀刑事訴訟法第三百四十四條第一項前段之規定自明。
二、本件自訴人自訴被告辛○○、壬○○及丁○○涉犯刑法三百二十條第二項之竊占
    罪及第三百四十二條之背信罪等罪之犯罪事實（詳如附件自訴狀所載），未經原
    審法院判決，依照首開法條及說明，自訴人就此部分上訴即不合法，應併予駁回
    。
丙、自訴人乙○○、丑○○、癸○○、己○○、戊○○、甲○○、庚○○等人均經合
    法傳喚，無正當理由不到庭，不待其陳述逕行判決。
據上論斷，應依刑事訴訟法第三百六十八條、第三百六十四條、第三百三十一條第一
項後段，判決如主文。
中    華    民    國      九十      年      九      月        四        日
                                  臺灣高等法院臺南分院刑事第一庭
                                      審判長法官  鄭    文    肅
                                            法官  黃    三    哲
                        法官  王    浦    傑
右正本證明與原本無異。
如不服本判決應於判決送達後十日內向本院提出上訴狀，其未敘述理由者，並應於提
出上訴狀後十日內向本院補提理由書（須附繕本）。
                                      法院書記官  蔡    振    豐
中    華    民    國      九十      年      九      月       十一       日


司法院資訊處製作；財團法人民間司法改革基金會備份。
